【裁判字號】    95,易,49
【裁判日期】    950406
【裁判案由】    詐欺
【裁判全文】
臺灣雲林地方法院刑事判決                95年度易字第49號
公  訴  人  臺灣雲林地方法院檢察署檢察官
被      告  乙○○
                    國民
上列被告因詐欺案件，經檢察官提起公訴（94年度偵字第3932號
），本院判決如下：
    主  文
乙○○幫助意圖為自己不法之所有，以詐術使人將本人之物交付
，處有期徒刑陸月，如易科罰金，以佰元折算壹日。
    事  實
一、乙○○明知提供金融機構帳戶之存摺、提款卡予不相識之人
    使用，有供作他人財產犯罪用途之可能，且其在客觀上亦可
    預見一般取得他人金融帳戶使用之行徑，常與財產犯罪所需
    有密切之關聯，竟以縱使他人有持存摺、提款卡供作詐騙之
    犯罪工具，亦不違背其本意之幫助犯意，於民國94年3 月24
    日，前往中國信託商業銀行斗六分行辦理帳號000000000000
     號 帳戶後，隨即將上開存摺、提款卡及密碼提供予不詳詐
    騙集團行騙之用。嗣該詐騙集團成員於94年4 月10日20時許
    ，撥打丙○○之電話，告知其信用卡卡費逾期未繳，致丙○
    ○不疑有他，依指示於94年4 月10日21時21分06秒及同日21
    時39分04秒許，分別匯款99,000元、17,000元到乙○○上開
    銀行帳戶，嗣後丙○○知悉受騙，因報警循線查獲上情。
二、案經屏東縣警察局屏東分局報請臺灣屏東地方法院檢察署檢
    察官呈請臺灣高等法院檢察署檢察長令轉臺灣雲林地方法院
    檢察署檢察官偵查起訴。
    理  由
壹、證據能力部分
    按被告以外之人於審判外之言詞或書面陳述，除法律有規定
    者外，不得作為證據，又被告以外之人於審判外之陳述，經
    當事人於審判程序同意作為證據，法院審酌該言詞陳述或書
    面陳述作成時之情況，認為適當者，亦得為證據，刑事訴訟
    法第159 條第1 項、第159 條之5 第1 項分別定有明文。本
    件被害人丙○○於警詢中之指訴，雖屬審判外之言詞陳述，
    然經公訴人及被告明示同意作為證據使用，本院審酌上開言
    詞陳述係於司法警察前所作成，依作成時之情況，不至於有
    違法取供之情事，揆諸上開法律規定，自得作為證據使用。
貳、實體部分
一、被告乙○○對於上開中國信託商業銀行斗六分行帳戶為其於
    94年3 月24日自行前往銀行辦理乙節固坦承不諱，並有中國
    信託商業銀行印鑑卡影本附卷可查（見警卷第38頁），惟矢
    口否認有何幫助詐欺之犯行，辯稱：上開銀行帳戶之存摺及
    提款卡於94年3 月24日經伊前往銀行辦妥後，即於同日在其
    住家附近文化路上遺失。伊沒有販賣存摺、提款卡，伊曾於
    辦好上開銀行帳戶後掉過證件云云。經查：
  (一)被害人丙○○於前揭時、地，遭詐騙集團以上開手法詐欺，
    而匯款至被告上開中國信託商業銀行斗六分行帳戶等事實，
    業據被害人丙○○於警詢中證述明確（見警卷第14頁至第15
    頁），並有被害人丙○○匯款之中國信託客戶交易明細表影
    本2 紙及被告上開銀行帳戶歷史交易查詢（警卷第24頁、第
    39頁至第41頁）附卷可稽，足證被害人指述遭詐騙匯款至上
    開被告之帳戶內乙情，應屬事實。參諸被告辯稱並未曾使用
    上開中國信託商業銀行存摺、提款卡在提款機提領過款項等
    語（見本院卷第34頁）。則被告取得提款卡後，既未使用該
    帳戶，但上開帳戶於94年4 月7 日起，竟有存款、提款等情
    形，亦有上開帳戶歷史交易查詢資料在卷可查（見警卷第39
    頁至第41頁），顯見至遲於94年4 月7 日起，被告申請之上
    開銀行帳戶之存摺、提款卡及密碼均係由姓名、年籍不詳之
    成年人持以供詐騙犯罪存提款項之匯款帳戶甚明。
  (二)又提款卡之密碼乃被告於開戶時自行設定，為被告所自承（
    見本院卷第34頁），他人實無從知悉該密碼為何，苟單純僅
    係遺失存摺及提款卡，他人應無輕易即能使用上開帳戶作為
    匯款、提款工具之可能。如非被告將提款卡告知他人，他人
    實無得以使用該提款卡提領之可能。是被告確有將上開銀行
    帳戶之存摺、提款卡及密碼提供予詐騙集團使用乙節，應堪
    認定。
  (三)復按於銀行或郵局等金融機構開設存款帳戶，請領存摺及金
    融卡一事，原係針對個人身分之社會信用而予以資金流通，
    具有強烈之屬人性，而金融帳戶為個人理財之工具，於郵局
    或銀行等金融機構申請開設存款帳戶，亦無任何特殊之資格
    限制，一般民眾皆可以存入最低開戶金額之方式，任意於銀
    行或郵局等金融機構申請開設存款帳戶，且一般人並可於不
    同之金融機構申請多數之存款帳戶使用，此屬眾所周知之事
    實，亦為被告所應知，是依一般人之社會生活經驗，若見他
    人不以自己名義申請帳戶，反而向人收購或借用存款帳戶供
    己使用，衡情對於該等帳戶是否供詐欺取財等目的不法使用
    當有合理之懷疑，以被告係心智成熟之成年人，且利用他人
    帳戶從事詐欺取財之方式，早為傳播媒體廣為報導，依其個
    人之經驗，應有預見提供存摺及提款卡供他人使用，係幫助
    從事犯罪之人以上開帳戶掩飾犯罪所得財物。然被告仍將其
    帳戶之存摺、提款卡交予犯罪集團，可見縱令因而幫助他人
    實施詐欺犯罪，亦不違反其本意，被告有幫助詐欺之行為及
    不確定故意，至為灼然。
  (四)又被告於警詢時供稱係因為工作需要才申請中國信託商業銀
    行等多家銀行帳戶使用，復改稱申請中國信託商業銀行上開
    帳戶係因於88年3 月辦理信用卡之故才辦理。之前即有辦理
    開戶但已遺失，故於94年3 月又重新辦理開戶（見警卷第6
    頁）。但被告於本院審理時又改稱於94年3 月前不曾於中國
    信託商業銀行有開戶，是至94年才辦理開戶。又對於上開中
    國信託商業銀行帳戶有無申請提款卡一節，被告於警詢時供
    稱提款卡辦理後遺失（見警卷第6 頁）。於本院行準備程序
    時則改稱開戶後未領有提款卡（見本院卷第26頁）。於本院
    審理時復又稱於辦妥上開帳戶開戶後在返家路上遺失。被告
    針對上開帳戶開戶的原因、有無領取提款卡使用如此簡單的
    事實，被告之說明即前後不一，足認被告所述顯屬卸責之詞
    ，而無可採信。又被告於94年9 月28日前5 年內曾於中國信
    託商業銀行等13家金融機構辦理開戶，金融帳戶開戶查詢系
    統查詢資料列印本1 紙在卷可查（見94年度偵字第3932號卷
    第27頁）。被告坦承該13帳戶均為其開立，係為存款之用。
    然被告曾從事水電、電纜電線公司、水泥工、鞋業等工作，
    而上開工作需使用銀行帳戶直接撥款者亦僅4 家。（見本院
    卷第三十一頁反面），是被告辯稱開立上開金融機構帳戶是
    因工作所需，也難令人採信。至被告於本院審理時辯稱帳戶
    遭他人使用是因為之前身分證曾遺失云云。惟查，被告之國
    民身分證固經本院勘驗係於94年3 月18日補發（見本院卷第
    26頁），然被告之國民身分證遺失之日與被告辦理上開銀行
    帳戶及提款卡之日期相差將近一週。被告之國民身分證與存
    摺、提款卡恰好均為同一人拾得，該人又恰為詐欺被害人丙
    ○○之人之機率實微乎其微，因此被告此部分辯解也難以採
    信。
  (五)再參諸金融帳戶為個人理財之工具，一般人均會謹慎妥善保
    管存摺、提款卡，以免遭他人利用，而本件被告在辦妥上開
    銀行帳戶取得存摺、提款卡後於同日返家途中發現遺失，竟
    均未辦理存摺、提款卡之掛失，倘謂被告未提供前揭郵局帳
    戶存摺、提款卡供犯罪集團使用，孰能置信？凡此均表徵被
    告確於開立前揭帳戶後，提供上開帳戶存摺暨提款卡予犯罪
    集團使用，被告所辯稱其並未提供上開存摺、提款卡予犯罪
    集團云云，無可採信。
  (六)綜上各節，被告上開辯解要屬推諉卸責之詞，不足採信。本
    案事證已臻明確，被告幫助詐欺犯行，堪予認定，應依法論
    處。
二、核被告所為，係犯刑法第30條第1 項、刑法第339 條第1 項
    之幫助詐欺罪。又被告係基於幫助之意思，參與構成要件外
    之行為，故為幫助犯，應依刑法第30條第2 項之規定減輕其
    刑。爰審酌被告提供帳戶予不法詐欺集團，非但增加被害人
    尋求救濟之困難，亦使不法詐欺集團得以順利掩飾其等詐欺
    所得財物，且犯後飾詞推諉卸責，並無悔意，應予非難。又
    因被告犯罪所生之損害，單計被害人丙○○之部分，即達11
    6,000 元，因被告犯行所生損害非微。兼衡被告素行狀況、
    智識程度、犯罪手段等一切情狀，量處如主文所示之刑，並
    宣告易科罰金之標準，以示懲儆。
據上論斷，應依刑事訴訟法第299 條第1 項前段，刑法第339 條
第1 項、第30條第1 項、第2 項，罰金罰鍰提高標準條例第1 條
前段、第2 條，判決如主文。
本案經檢察官甲○○到庭執行職務
中    華    民    國    95    年    4     月    6     日
                  刑事第二庭審判長法  官  林  輝  煌
                                  法  官  柯  志  民
                                  法  官  李  明  鴻
以上正本證明與原本無異。
如不服本判決，應於判決送達後10日內，向本院提出上訴狀。（
須附繕本）
                                  書記官  孫  秀  桃
中    華    民    國    95    年    4     月    6     日
附錄本案論罪科刑法條全文
中華民國刑法第三百三十九條
(普通詐欺罪)
意圖為自己或第三人不法之所有，以詐術使人將本人或第三人之
物交付者，處五年以下有期徒刑、拘役或科或併科一千元以下罰
金。
以前項方法得財產上不法之利益或使第三人得之者，亦同。
前二項之未遂犯罰之。


司法院資訊處製作；財團法人民間司法改革基金會備份。
